【裁判字號】    95,上易,125
【裁判日期】    950502
【裁判案由】    損害賠償
【裁判全文】
臺灣高等法院臺中分院民事判決  95年度上易字第125號
上  訴  人  戊○○
被  上訴人  乙○○
被  上訴人  名安公寓大廈管理維護股份有限公司
法定代理人  甲○○
上列二人共同
訴訟代理人  林易佑律師
被  上訴人  國泰隆園大樓管理委員會
                      住台中市○○區○○路68號
法定代理人  丁○○    住台中市○○區○○路68號10樓
被  上訴人  丙○○    住台中市○區○○路66號10樓
上列二人共同
訴訟代理人  黃文崇律師
上列當事人間請求損害賠償事件，上訴人對於民國92年2月10日
臺灣臺中地方法院94年度訴字第2577號第一審判決提起上訴，本
院於95年4月18日言詞辯論終結，判決如下：
    主  文
上訴駁回。
第二審訴訟費用由上訴人負擔。
    事  實
甲、上訴人方面：
一、聲明：求為判決：(一)、原判決關於駁回後開第二項之訴部分
    廢棄。(二)、右廢棄部分被上訴人應再連帶給付上訴人新台幣
    10萬9295元，及自起訴狀繕本送達後至清償日止，按年息百
    分之五計算之利息，(三)、訴訟費用由被上訴人負擔。
二、陳述：除與原判決記載相同者予引用外，補稱：
  (一)上訴人於遭乙○○恐嚇之第一時間即民國93年12月29日19
    時30分，立即至警所報案，離上述恐嚇時間不滿71小時，足
    見上訴人在極端恐懼下報案。
  (二)上訴人於民國94年8月17日於台灣台中地方法院檢察署洪
    家原檢察官偵查時，提出上訴人在彰化基督教醫院就醫服用
    憂鬱症用藥之處方籤，並當庭向檢察官陳述因遭被上訴人乙
    ○○持刀恐嚇致罹患憂鬱症，憂鬱症用藥之處方籤正本並當
    庭交給洪家原檢察官存證。
  (三)上訴人於民國94年7月15日因遭被上訴人乙○○持刀恐嚇致
    罹患憂鬱症就醫，距前次因憂鬱症就醫時間已有4、5年之久
    ，有彰化基督教醫院就醫紀錄可證。
    由上揭事證足以認為上訴人因罹患憂鬱症就醫之因果關係，
    實乃因遭被上訴人乙○○持刀恐嚇及其他被上訴人應作為而
    未做為，應監督而未監督，並未盡到善良管理人之責任，任
    由被上訴人乙○○保全員在原駐點值勤241日之久。
三、證據：(一)台中市警察局第六分局何安派出所受理上訴人戊○
    ○於民國93年12月29日報案紀錄表影本一件。(二)財團法人董
    氏基金會等機構對有關憂鬱症之認識及畏懼症之瞭解之報導
    影本一件。
乙、被上訴人丙○○、國泰隆園大樓管理委員會方面：
一、聲明：求為判決：駁回上訴。
二、陳述：除與原判決記載相同者予引用外，補稱：
  (一)上訴人對原審否決被上訴人應負連帶責任部分並未表明不服
    ，足見原判決認事用法咸屬正當。
  (二)單就上訴人曾向檢察官陳明其憂鬱症與恐嚇關係之主張並非
    有力證據，蓋檢察官並非醫學專家，無從此部分判斷是否真
    實，是上訴人主張並不真實。
丙、上訴人乙○○及名安公司方面：一、聲明：求為判決駁回上
    訴。二、陳述：與原判決記載相同，茲引用之。
    理    由
一、本件原判決所認定之事實及適用之法律，經核並無不合，應
    予維持，茲引用之（詳如附件），並補充理由如下：
二、上訴人於本院提出之台中市警察局第六分局何安派出所受理
    上訴人戊○○於民國93年12月29日報案紀錄表影本一件，僅
    能證明其有因恐嚇而報案之事實，無足證明其被恐嚇與其所
    患之憂鬱症間有相當因果關係。又上訴人於民國94年8月17
    日於台灣台中地方法院檢察署檢察官偵查時，提出上訴人在
    彰化基督教醫院就醫服用憂鬱症用藥之處方籤，並當庭向檢
    察官陳述因遭被上訴人乙○○持刀恐嚇致罹患憂鬱症，憂鬱
    症用藥之處方籤正本並當庭交給洪家原檢察官存證，乃係其
    於偵查庭受訊時之自述之行為，亦不能證明其被恐嚇與其所
    患之憂鬱症間有相當因果關係。再上訴人雖主張其於民國94
    年7月15日因遭被上訴人乙○○持刀恐嚇致罹患憂鬱症就醫
    ，距前次因憂鬱症就醫時間已有4、5年之久，有彰化基督教
    醫院就醫紀錄可證。用證其罹患憂鬱症就醫乃因被恐嚇所致
    云云。然查上訴人主張之事實既為被上訴人所否認。而憂鬱
    症之病因為多重因素導致，與生理、心理及社會 (環境、家
    庭、工作等壓力)層面等多有相關，其為可以痊癒與再發之
    疾病，上訴人先前曾數次因憂鬱症前往財團法人彰化基督教
    醫院治療，最近一次就醫療程為94年7月15日至同年11月2日
    ，上訴人最後回返拿全民健保慢性病連續處方箋，目前尚在
    治療中，主訴為多重壓力、憂鬱、焦慮、失眠等情，亦據原
    審法院函財團法人彰化基督教醫院查明，有該醫院95年1月7
    日九十四彰基病歷字第095010026號函附卷可稽；可見上訴
    人之憂鬱症係多重壓力、憂鬱、焦慮、失眠所造成，自難以
    證明上訴人如無被恐嚇即不會患憂鬱症，因被恐嚇必然發生
    憂鬱症，即難以證明上訴人被恐嚇與患憂鬱症間有相當因果
    關係存在，原法院基此駁回上訴人之醫藥費，於法並無不合
    。
三、上訴人又以其請求慰撫金部份，原判決僅判一萬元過低云云
    ，惟精神損害賠償，須以人格權遭遇侵害而使精神上受有痛
    苦為必要，其核給之標準固與財產上損害之計算不同，然非
    不可斟酌雙方身分資力與加害程度，及其他各種情形核定相
    當之數額，最高法院51年台上字第223號判例意旨闡釋甚明
    。本件原審法院已斟酌被上訴人乙○○因上訴人進出社區時
    開關大門聲音是否過大而與上訴人發生爭執，被上訴人乙○
    ○持刀恐嚇上訴人時正坐在椅子中，並未持刀站起逼近上訴
    人加以恐嚇，其且並非真欲傷害上訴人之身體，有該恐嚇時
    之照片附於上述偵查卷內可稽，被上訴人乙○○侵害上訴人
    之自由權尚不甚嚴重，又被上訴人乙○○事發後於刑事案件
    偵查中已向上訴人道歉、並於社區○○○道歉公告，上訴人
    亦已接受被上訴人乙○○之道歉並同意其獲緩起訴處分等情
    。另本件上訴人為僑光商業專科學校畢業、空軍少尉退役，
    目前於東森國際股份有限公司倉儲部台中處擔任副管理師，
    年薪約100萬元左右；而被上訴人乙○○為國小畢業，曾擔
    任大廈管理員，每月薪資約2萬元左右等情，已據兩造陳述
    在卷，復為彼此所不爭執，另被上訴人名安公司之資本額為
    1千萬元等情，亦有上訴人提出之公司變更登記事項卡在卷
    足憑。因認為上訴人請求被上訴人乙○○及名安公司連帶賠
    償恐嚇行為之精神損害以1萬元為適當，於法亦無不合，上
    訴意旨指摘原判決所核之精神上損害賠償過低云云，亦無理
    由，應予駁回上訴。
四、綜上所述，上訴人請求被上訴人應再連帶給付上訴人新台幣
    10萬9295元（其中9萬元為精神損害，其餘19,295元為其患
    憂鬱症所生之損害）及其利息，為無理由，應予駁回其上訴
    。
據上論結，本件上訴為無理由，依民事訴訟法第454條第1、2項
、第449條第1項、第78條，判決如主文。
中    華    民    國    95    年    5     月    2     日
                      民事第三庭審判長法  官  陳照德
                                      法  官  曾謀貴
                                      法  官  蔡王金全
以上正本係照原本作成。
不得上訴。
                                      書記官  許麗花
中    華    民    國    95    年    5     月    4     日
                                                      Ｈ


司法院資訊處製作；財團法人民間司法改革基金會備份。
